臺灣新竹地方法院刑事判決　　　　　　　　　　　　　九十一年度訴字第三四三號
　　公　訴　人　臺灣新竹地方法院檢察署檢察官
　　被　　　告　乙○○
　　　　　　　　甲○○
右列被告等因偽造文書等案件，經檢察官提起公訴（九十年度偵字第五四九七、六六
二七號），本院判決如左：
    主  文
乙○○共同行使偽造私文書，足以生損害於他人，處有期徒刑捌月。
甲○○無罪。
    事  實
一、乙○○（另因侵占案件經本院判處有期徒刑七月）與原為中媄汽車有限公司（以
    下簡稱中媄公司）業務員之丙○○（俟到案後另結）因二人均缺錢花用，竟基於
    共同犯意之聯絡，因丙○○曾於民國八十八年間代理中媄公司販售車牌號碼Ｗ七
    ─三七一七號自用小客車一部予被害人丁○○（登記在其妻陳蔡月雲名下），而
    後被害人丁○○駕駛前開車輛發生碰撞，乃於九十年三月十五日（起訴書記載為
    同年二月間），委託丙○○將上開車輛牽回車廠維修，同時交付其妻陳蔡月雲之
    印章及身分證各一枚，以便辦理保險出險支應維修費用，詎丙○○即藉暫時保管
    車輛、印章及身份証之機會，欲解決二人債務問題，而於九十年三月二十一日，
    在新竹市○○路二五三號四樓之二，由丙○○將前揭車輛、陳蔡月雲之身份証及
    印章交予乙○○後，再分由乙○○在汽（機）車過戶登記書上盜用陳蔡月雲之印
    章，偽造汽（機）車過戶登記書，並委託不知情之代辦人持用陳蔡月雲及其不知
    情之妻子即同案被告甲○○（無罪理由後敘）之身分証，使新竹區監理所新竹市
    監理站不知情之公務員登載於其職掌之車籍異動資料表上，將上開車輛移轉登記
    於甲○○名下，致生損害於丁○○及陳蔡月雲，嗣經變更登記後，乙○○即委由
    不知情之甲○○與丙○○於九十年三月二十一日，以該車為質押向位於新竹市○○路一六０之一號之「安泰當舖」借款新台幣（下同）五十萬元，所得金額則由
丙○○分得三十萬元，乙○○分得二十萬元。嗣後因丙○○再以同前開方式多次
    借款，且因無法償還向「安泰當舖」所借貸之款項，遂於同年六月七日至被害人
    丁○○家中竊取前開車輛，並以九十二萬元之價格售與「安泰當舖」，再轉售予
    「安泰當舖」之職員曹麗珍後，經丁○○發現車輛失竊，乃報警後循線查獲。
二、案經被害人丁○○訴請新竹市警察局第二分局報請臺灣新竹地方法院檢察署檢察
    官偵查起訴。
    理  由
壹、有罪部分
一、訊據被告乙○○對前開犯行坦承不諱，並有典當清單、存根、照片、公路局新竹
    區監理所新竹市監理站函送之汽車各項異動申請書、汽車過戶登記申請書等在卷
    可稽，且經證人曹麗珍證述明確，並有被害人丁○○之指述為憑，至公訴人雖指
    稱被告乙○○與同案被告丙○○自九十年三月二十一日起至同年六月六日止，連
    續質押借款八十餘萬元部分，此業據被告否認在卷，辯稱僅借一次，且借款金額
    為五十萬元，僅取得二十萬元等語，而被告僅於第一次借款時委由不知情之同案
    被告甲○○與被告丙○○共同貸款外，其他均係由被告丙○○自行貸款，業據同
    案被告甲○○供述在卷，此亦與証人曹麗珍於本院結稱之除第一次貸款係被告甲○○到場外，不能確定之後之典當究係被告甲○○或陳璽凱何人到場，且係被告
    陳璽凱告知將車賣予伊等語，此均無法証明被告乙○○有參與其他之借款行為，
    又雖証人曹麗珍証稱被告貸款金額為三十五萬元，然因証人僅係就其現存之存根
    查証，並非係確定之借款額，而被告丙○○則均矢口否認借款之事實，故應以被
    告乙○○之供述借款金額較可採，附此敘明。故被告自白核與事實相符，其犯罪
    事証明確，犯行洵堪認定。
二、核被告乙○○所為，係犯刑法第二百十六條行使第二百十條、及同法第二百十四
    條之罪。被告乙○○所犯偽造文書之低度行為，應為行使之高度行為所吸收，應
    僅論以行使偽造文書罪。又被告乙○○盜用印章之行為係偽造私文書之部分行為
    ，不另論罪。被告行使偽造私文書與使公務員登載不實罪間有方法結果之牽連關
    係，應從一重之行使偽造私文書罪處斷。被告乙○○與同案被告丙○○間就前開
    犯行，有犯意之聯絡，行為之分擔，為共同正犯。爰審酌被告係因缺錢花用一時
    失慮而罹此罪刑，與同案被告丙○○共同以此方式籌錢使用，其犯罪手法甚屬惡
    劣，惟其犯罪所得尚非甚多，且犯罪後業已與被害人達成和解，賠償被害人，有
卷附和解書影本可稽，故被害人所生損害尚非嚴重，及其犯後坦承犯行，顯有悔
    悟之意等一切情狀，量處如主文所示之刑。
貳、無罪部分
一、公訴意旨略以：被告甲○○與同案被告乙○○為夫妻關係，因同案被告丙○○缺
    錢花用，竟夥同具有犯意聯絡之被告乙○○與甲○○於九十年三月二十一日，在
    汽車過戶申請書上盜用陳蔡月雲之印章，使新竹區監理所新竹市監理站不知情之
    公務員登載於車籍異動資料表，將上開車輛移轉登記於被告甲○○名下，嗣被告
    甲○○經登記成為上開車輛之名義人後，乃由其夫即同案被告乙○○與丙○○自
    九十年三月二十一日起至同年六月六日止，連續以該車為質押向新竹市○○路一
    六０之一號之「安泰當舖」借款約八十餘萬元（詳細金額不詳），所得金額由被
    告丙○○、乙○○及甲○○三人朋分花用。嗣因被告丙○○、乙○○因無法償還
    向「安泰當舖」所借貸之款項，遂於同年六月七日，由被告丙○○將其竊得之車
    輛，以九十二萬元之價格售與「安泰當舖」，並於同年月十一日完成過戶登記，
    同月十八日，「安泰當舖」之職員曹麗珍再向「安泰當舖」買受該車，並辦理車
    牌號碼變更為五Ｐ─一一一三號，因丁○○返家後發現車輛失竊，乃報警後循線
    查獲，因認被告前開所為涉有刑法第二百十條、第二百十六條、第二百十七條、
    第二百十四條之犯行云云。
二、按犯罪事實應依證據認定之，無證據不得推定其犯罪事實；且不能證明被告犯罪
    或其行為不罰者，應諭知無罪之判決，刑事訴訟法第一百五十四條、第三百零一
    條第一項，分別定有明文。又認定不利於被告之事實，須依積極證據，苟積極證
    據不足為不利於被告事實之認定時，即應為有利於被告之認定，更不必有何有利
    之證據；而事實之認定，應憑證據，如未能發現相當證據，或證據不足以證明，
    自不能以推測或擬制之方法，以為裁判基礎；又認定犯罪事實所憑證據，雖不以
    直接證據為限，間接證據亦包括在內；然而無論直接或間接證據，其為訴訟上之
    證明，須於通常一般之人均不致有所懷疑，而得確信其為真實之程度者，始得據
    為有罪之認定，若其關於被告是否犯罪之證明未能達此程度，而有合理性懷疑之
    存在，致使無從形成有罪之確信，根據「罪證有疑，利於被告」之證據法則，即
    不得遽為不利被告之認定（參最高法院三十年上字第八一六號、四十年台上字第
    八六號、七十六年台上字第四九八六號等判例），再共同被告不利於己之陳述，
    固得採為其他共同被告犯罪之證據，惟此項不利之陳述，須無瑕疵可指，而就其
    他方面調查，又與事實相符，始得採為其他共同被告犯罪事實之認定，自難專憑
    此項供述，為其他共同被告犯罪事實之認定。亦即仍須有補強證據以擔保該共同
    被告自白之真實性，始得採為論罪之依據。而所謂補強證據，則指除該共同被告
    不利於己之陳述外，其他足以證明該陳述之事實確具有相當程度真實性之證據而
    言，雖所補強者，非以事實之全部為必要，但亦須因補強證據與該項陳述之相互
    利用，足使犯罪事實獲得確信者，始足當之（最高法院四十六台上字第四一九號
    判例及八十八年台上字第五七二九號裁判參照）。
三、公訴人認被告甲○○涉有共同行使偽造私文書犯行，係以上開事實業經被害人指
    訴詳細、同案被告供稱，及申請書、同意書等在卷可證，為其主要論據。訊據被
    告甲○○固坦承前開汽車係登記於名下，並曾與同案被告丙○○以前開車輛典當
    貸款一次及將之轉售予安泰當舖等情，惟堅決否認涉有前開犯行，辯稱事前並不
    知同案被告乙○○將前開車輛登記其名下，並未共同辦理登記，係其夫即同案被
    告乙○○自行持其身分証辦理，且告知購買前開車輛，故辦理貸款，亦未分得前
    開款項，事前既不知該車輛係同案被告丙○○交予被告乙○○，並非被告乙○○
    自行購得，亦不知被告乙○○如何辦理過戶登記等手續，故並未有偽造文書之行
    為等語。經查：
（一）系爭車輛之過戶登記確係被告乙○○自行持被告身分証辦理登記，業據同案被
      告乙○○於警訊、偵查及本院訊問時供述甚詳，亦核與同案被告丙○○供稱系
      爭車輛登記之情形相符，故被告於辦理前開登記時並未在場，且前開申請書、
      同意書均非其所填載等情，均堪以認定。
（二）被告甲○○既未辦理過戶登記，則其是否事前知情，並交付身分証予被告乙○○辦理，即有無犯意連絡、行為分擔？按之常理，被告甲○○係家庭主婦，購
      車或其他事務均係由其夫即同案被告乙○○處理，且同案被告乙○○供稱當時
      因積欠地下錢莊金錢，故於被告丙○○提議時方同意，原欲以其身分証辦理，
      然因向地下錢莊借錢，故伊與被告丙○○之身分証均抵押在地下錢莊，乃以被
      告甲○○之身分証辦理，取得身分証時被告甲○○並不在家，被告甲○○並不
      知情等語，此尚符一般家務代理之情形，被告甲○○供稱其事前不知，尚堪採
      信。
（三）至被害人丁○○亦僅係自過戶登記資料查悉登記予被告甲○○，並未能証明被
      告即係辦理過戶登記之人，亦即無從依其供述查悉係被告甲○○偽造文書甚明
      ，至同案被告丙○○均矢口否認犯行，然參以証人曹麗珍之証述，同案被告丙○○之供述實不可採，自亦無從為被告甲○○涉有前開犯行之認定依據甚明，
      且縱被告甲○○事後知悉系爭車輛並非其夫即同案被告乙○○所購買，而其既
      未參與偽造文書之犯行，與被告丙○○及乙○○無犯意連絡，自非得僅以其與
      被告乙○○為夫妻關係，及身輛係登記其名義，即認其涉有偽造文書犯行當可
      認定。
（四）又被告甲○○事後雖應同案被告乙○○之要求辦理貸款，然一般購車後辦理貸
      款之情形尚屬常見，被告稱其認車輛係其夫以其名義購買，並應其要求辦理貸
      款等情，亦核與被告乙○○之供述相符，故亦尚未得因而推認其於同案被告乙○○與丙○○偽造文書時，與其等有何偽造私文書或使公務員登載不實之犯意
      連絡。
（五）縱前所述，被告前開所辯尚堪信為實在，此外復查無其他積極証據足以証明被
      告甲○○前開所為涉有公訴人指述之犯行，核之前開規定及判例意旨所示，自
      應為其無罪之諭知。
據上論斷，應依刑事訴訟法第二百九十九條第一項前段、第三百零一條第一項，刑法
第二十八條、第二百十六條、第二百十條、第二百十四條、第五十五條，罰金罰鍰提
高標準條例第一條前段，判決如主文。
案經檢察官陳榮林到庭執行職務。
中      華      民      國      九十一      年    十一    月  二十九    日
                                臺灣新竹地方法院刑事第二庭
                                    法  官  王紋瑩
右正本證明與原本無異。
如不服本判決，應於判決送達後十日內向本院提出上訴狀( 應附繕本 )，上訴於
臺灣高等法院。
                                    書記官  馮玉玲
中    華    民    國   九十一    年    十二    月     三     日
附錄本件犯罪引用法條：
刑法第二百十條
偽造、變造私文書，足以生損害於公眾或他人者，處五年以下有期徒刑。
刑法第二百十四條
明知為不實之事項，而使公務員登載於職務上所掌之公文書，足以生損害於公眾或他
人者，處三年以下有期徒刑、拘役或五百元以下罰金。
刑法第二百十六條
行使第二百十條至第二百十五條之文書者，依偽造、變造文書或登載不實事項或使登
載不實事項之規定處斷。
